【裁判字號】    95,訴,1344
【裁判日期】    951130
【裁判案由】    強盜
【裁判全文】
臺灣彰化地方法院刑事判決              95年度訴字第1344號
公  訴  人  臺灣彰化地方法院檢察署檢察官
被      告  丙○○
                    （現在臺灣彰化看守所羈押中）
            丁○○
                  （現另案在臺灣彰化監獄彰化分監執行中）
上二人共同
指定辯護人  本院公設辯護人  甲○○
上列被告等因強盜案件，經檢察官提起公訴（九十五年度偵字第
五五九三號），本院判決如下：
    主  文
丙○○共同意圖為自己不法之所有，攜帶兇器，以強暴至使不能
抗拒，而取他人之物，累犯，處有期徒刑柒年陸月。
丁○○共同意圖為自己不法之所有，攜帶兇器，以強暴至使不能
抗拒，而取他人之物，累犯，處有期徒刑柒年捌月。
    犯罪事實
一、丙○○前曾於民國九十年三月十五、九十年八月九日，分別
    因竊盜及毒品危害防制條例案件，經本院各判處有期徒刑八
    月、三月確定，後上開二確定判決並經本院以九十年度聲字
    第二四四八號裁定合併定其應執行之刑為有期徒刑十月；又
    於九十一年一月二十四日、九十一年八月十二日，再因竊盜
    及毒品危害防制條例案件，經本院各判處有期徒刑七月、九
    月（施用第一級毒品部分）、六月（施用第二級毒品部分）
    確定，後上開確定判決復經本院以九十一年度聲字第一八二
    七號裁定合併定其應執行之刑為有期徒刑一年七月，經送監
    執行及接續執行於九十二年四月八日因縮短刑期假釋付保護
    管束出監，嗣於假釋付保護管束期間內，又於九十二年十二
    月一日，因搶奪等案件，經本院以九十二年度訴字第一二０
    八號判決判處應執行有期徒刑二年一月（搶奪一年六月、加
    重竊盜八月，二罪併定）確定，並撤銷上開假釋仍需執行殘
    刑六月十六日，迨經送監執行後，甫於九十五年一月四日因
    縮短刑期假釋付保護管束出監，迄於九十五年二月六日始因
    縮刑期滿，且假釋未經撤銷，而視為執行完畢。丁○○前曾
    有妨害自由、竊盜等前科，又於九十三年四月二十六日，因
    違反毒品危害防制條例案件，經本院以九十二年度訴字第一
    三七九號判決判處應執行有期徒刑一年二月（施用第一級毒
    品九月、施用第二級毒品六月，二罪併定）確定，經送監執
    行於九十四年七月一日因縮短刑期假釋付保護管束出監，迨
    於九十四年七月十七日始因縮刑期滿，且假釋未經撤銷而視
    為執行完畢，猶均不知悔改，詎渠二人均僅因一時缺錢可供
    花用，竟共同基於意圖為自己不法所有之犯意，並由丁○○
    提議以二人共同騎乘機車外出，再伺機尋找落單之老婦強盜
    財物。渠二人隨即於九十五年六月六日清晨某時（時值夏季
    ），均故意穿著厚重之外衣及頭戴半罩式安全帽，復由丙○○將其所用機車之車牌號碼Ｌ五Ｒ－三二七號車牌拆下，以
    防止遭人發現渠二人之真實身分，後即由丙○○騎駛上開已
    拆下號牌之機車搭載丁○○，並由丁○○隨身攜帶屬其所有
    客觀上足以對人之生命、身體造成危險性之兇器水果刀一支
    （長約三十公分，後已丟棄，而未扣案）外出。渠二人果即
    依計劃在彰化縣田尾鄉○○道路蹺行，尋找下手之對象，迨
    於九十五年六月六日上午五時三十分許，車行至彰化縣田尾
    鄉北鎮村平生巷二十弄口時，適見乙○○老太太（時年為六
    十六歲）一人獨行，且四下無人，認有機可乘，丁○○立即
    告知丙○○路旁停車，並推由機車停在一旁約距離三公尺處
    之丙○○坐於機車上把風接應，丁○○則持水果刀下車，隨
    即以一手嗚住乙○○之嘴巴，一手將水果刀架於乙○○之右
    頸部，並以強將乙○○壓制在地之施強暴方式，至使乙○○
    達於不能抗拒之程度，丁○○先則強行取下乙○○身上所有
    之白Ｋ金項鍊一條及金戒指一枚，後再將乙○○所有之金耳
    環一只強行取下得手，嗣因丙○○發現可能有人靠近，迅即
    下車告知丁○○離開，渠二人即共乘上開機車離去，強盜所
    得之金耳環及金戒指各一只，則由丁○○、丙○○二人於同
    日上午九時許，同行至不知情之戊○○所經營位於彰化縣社
    頭鄉○○村○○○路四０三號「新美珠寶銀樓」附近停車，
    再由丁○○一人進入店內出售，所得款項新臺幣（下同）三
    千一百元，則由渠二人朋分（丙○○分得一千五百元；丁○○分得一千六百元）花用完畢，至強盜所得之白Ｋ金項鍊一
    條，丁○○則於途中不慎遺落。後經警調閱路口監視器畫面
    比對機車車型，始循線查獲丙○○，再由丙○○之供述查獲
    丁○○到案。
二、案經乙○○訴由彰化縣警察局北斗分局報請臺灣彰化地方法
    院檢察署檢察官偵查起訴。
    理  由
一、訊據被告丙○○、丁○○二人對於上揭犯罪事實均坦承不諱
    ，核與證人即被害人乙○○於本院審理時到庭所結證稱確係
    二名男子下手強盜之情節相符，並經證人即「新美珠寶銀樓
    」之負責人戊○○於本院審理時到庭結證指認被告丁○○就
    是前去出售金耳環一只及金戒指一只之人屬實。此外，復有
    犯案機車照片八幀、路口監視器翻拍照片十四幀、強盜所得
    金飾照片二幀及新美珠寶銀樓金飾買入登記簿影本一紙（其
    內有被告丁○○出售金飾之種類、數量及其姓名、身分證字
    號、住所等資料）等附卷可稽，足認被告二人之自白核與事
    實相符，均堪採信。雖證人乙○○於本院審理時仍結證指稱
    被告二人都有下手強盜財物（詳見本院九十五年十一月三十
    日審判筆錄），惟經本院當庭質之證人即共犯丁○○則結證
    稱：「（檢察官問：後來看到乙○○要行搶時，是誰搶的？
    ）我搶的，我拿刀子搶的。」；「（檢察官問：丙○○作何
    事？）他在機車那裡，後來才過來把我拉走。」；「（檢察
    官問：丙○○後來把你拉走時，有無從乙○○身上拿東西？
    ）沒有拿東西，他只說不要做了，有人來了。」；「（檢察
    官問：那天丙○○有無過去乙○○旁邊？）沒有，他只有在
    我身後拉我，叫我趕快走。當時被害人在我前面。」；「（
    辯護人問：為何乙○○說當時另壹個人有靠到他的身邊拆耳
    環？）耳環也是我拿的，耳環只拔一邊，丙○○在後面拉我
    ，叫我趕快走。」等語（見同上審判筆錄），然經對比證人
    乙○○及丁○○二人之證言內容可知，其二人所證述之內容
    並無不符之處，僅係角度及感受之問題，即被告丙○○確亦
    有靠近被害人乙○○身邊，因乙○○最後係耳環遭強盜，而
    被告丙○○亦係約在此時靠近通知丁○○離開，故被害人乙○○才會感覺係二人下手強盜。另被告二人所持以強盜所用
    之水果刀係屬鐵器，在客觀上已足以對他人之生命、身體構
    成威脅，而具有危險性，自係屬兇器無誤。又經本院當庭質
    之被告丁○○則坦承：伊係因缺錢花用等詞，參以被告二人
    均坦承：變賣所得之財物均已花用完畢等情（見本院九十五
    年十一月三十日審判筆錄），顯見被告二人所為上開強盜之
    犯行，均有為自己不法所有之意圖甚明，本件事證明確，被
    告二人犯行均洵堪認定。
三、查我國刑法於九十四年二月二日修正公布，九十五年七月一
    日施行（下稱新法；修正前刑法下稱舊法）後，依最高法院
    九十五年度第八次刑事庭會議決議之決議內容，有關新舊法
    之適用原則摘要如下：
  (一)新法第二條第一項之規定，係規範行為後法律變更所生新舊
    法律比較適用之準據法，於新法施行後，應適用新法第二條
    第一項之規定，為「從舊從輕」之比較。
  (二)基於罪刑法定原則及法律不溯及既往原則，行為之處罰，以
    行為時之法律有明文規定者為限，必行為時與行為後之法律
    均有處罰之規定，始有新法第二條第一項之適用。
  (三)比較時應就罪刑有關之共犯、未遂犯、想像競合犯、牽連犯
    、連續犯、結合犯，以及累犯加重、自首減輕暨其他法定加
    減原因（如身分加減）與加減例等一切情形，綜其全部罪刑
    之結果而為比較。
四、按刑法上恐嚇取財罪之「恐嚇」，固係指以危害通知他人，
    使該人主觀上生畏佈心之行為，然此危害之通知，並非僅限
    於將來，其於現時以危害相加者，亦應包括在內。因是，恐
    嚇之手段，並無限制，其以語言、文字為之者無論矣，即使
    出之強暴、脅迫，倘被害人尚有相當之意思自由，而在社會
    一般通念上，猶未達於不能抗拒之程度者，仍屬本罪所謂「
    恐嚇」之範疇。至於危害通知之方法，亦無限制，無論明示
    之語言、文字、動作或暗示之危害行為，苟已足使對方理解
    其意義之所在，並足以影響其意思之決定與行動自由者均屬
    之。故其與強盜之區別，端在所為之強暴、脅迫，其於社會
    一般通念上，是否足以抑制被害人之意思自由，至於不能抗
    拒，以為財物之交付為斷，倘其尚未達到此一程度，雖係意
    圖為自己不法之所有而出之以強暴、脅迫，亦僅應成立恐嚇
    取財罪（八十一年度臺上字第八六七號判決意旨參照）。又
    按強盜罪所施用之強暴、脅迫手段，祇須足以壓抑被害人之
    抗拒，使其喪失意思自由為己足，縱令被害人無實際抗拒行
    為，仍於強盜罪之成立，不生影響（參照最高法院八十六年
    度臺上字第四五０三號判決意旨），是以本件被告丁○○與
    丙○○二名成年男子以持水果刀之方式公然為強盜行為，顯
    係以不對等之有形實力之強暴方式壓制被害人之意思自由，
    縱被害人當場並無明顯之抵抗行為，仍不影響強盜罪之成立
    。再按刑法第三百二十一條第一項第三款所「攜帶兇器而犯
    之者」，係以行為人攜帶兇器為其加重條件，此所謂兇器，
    其種類並無限制，凡客觀上足對人之生命、身體、安全構成
    威脅，具有危險性之兇器均屬之，且祇須犯罪時攜帶此種具
    有危險性之兇器為已足，並不以攜帶之初有行兇之意圖為必
    要（最高法院七十九年度臺上字第五二五三號判例要旨可供
    參照）。末按犯強盜罪，於實施強暴行為之過程中，如別無
    傷害之故意，僅因拉扯致被害人受有傷害，乃施強暴之當然
    結果，不另論傷害罪（最高法院九十一年度臺上字第一四四
    一號判決意旨參照）。故核被告丙○○、丁○○二人所為，
    係犯強盜罪而有刑法第三百二十一條第一項第三款之攜帶兇
    器情形，均應依刑法第三百三十條第一項之加重強盜既遂罪
    論處。又本件被告二人行為後，刑法關於累犯及共同正犯等
    規定均有修正，依前揭最高法院九十五年度第八次刑事庭會
    議決議內容，應綜其全部罪刑之結果而為比較後，始得判斷
    應適用新法或舊法，經本院為如附表所示之比較後，認本件
    依刑法第二條第一項前段，就以下累犯及共同正犯等適用，
    應依舊法。被告二人就本件加重強盜既遂之犯行，具有犯意
    聯絡及行為分擔，為共同正犯。末查被告丙○○前曾於九十
    年三月十五、九十年八月九日，分別因竊盜及毒品危害防制
    條例案件，經本院各判處有期徒刑八月、三月確定，後上開
    二確定判決並經本院以九十年度聲字第二四四八號裁定合併
    定其應執行之刑為有期徒刑十月；又於九十一年一月二十四
    日、九十一年八月十二日，再因竊盜及毒品危害防制條例案
    件，經本院各判處有期徒刑七月、九月（施用第一級毒品部
    分）、六月（施用第二級毒品部分）確定，後上開確定判決
    復經本院以九十一年度聲字第一八二七號裁定合併定其應執
    行之刑為有期徒刑一年七月，經送監執行及接續執行於九十
    二年四月八日因縮短刑期假釋付保護管束出監，嗣於假釋付
    保護管束期間內，又於九十二年十二月一日，因搶奪等案件
    ，經本院以九十二年度訴字第一二０八號判決判處應執行有
    期徒刑二年一月（搶奪一年六月、加重竊盜八月，二罪併定
    ）確定，並撤銷上開假釋仍需執行殘刑六月十六日，迨經送
    監執行後，甫於九十五年一月四日因縮短刑期假釋付保護管
    束出監，迄於九十五年二月六日始因縮刑期滿，且假釋未經
    撤銷，而視為執行完畢。另被告丁○○前曾於九十三年四月
    二十六日，因違反毒品危害防制條例案件，經本院以九十二
    年度訴字第一三七九號判決判處應執行有期徒刑一年二月（
    施用第一級毒品九月、施用第二級毒品六月，二罪併定）確
    定，經送監執行於九十四年七月一日因縮短刑期假釋付保護
    管束出監，迨於九十四年七月十七日始因縮刑期滿，且假釋
    未經撤銷而視為執行完畢，分別有臺灣高等法院被告前案紀
    錄表、在監在押全國紀錄表及臺灣彰化地方法院檢察署刑案
    資料查註紀錄表二份在卷可稽，渠二人於受有期徒刑執行完
    畢後，五年以內再犯本件有期徒刑以上之罪，均為累犯，應
    依修正前刑法第四十七條之規定加重其刑。爰審酌被告二人
    之平日素行不良、犯罪之動機與目的均僅為貪圖一己之私利
    、被告二人適值年輕力壯之年不思以自身之力量努力工作，
    循正途賺取金錢花用，反持客觀上足以對人之生命、身體安
    全構成威脅，具有危險性之水果刀對高齡之被害人為強盜之
    犯行，犯罪手段實非屬平和、強盜之次數與所得財物之價值
    、對社會治安所生危害之程度甚巨及被告二人犯罪後雖坦承
    犯行態度尚屬良好，惟均未與被害人達成和解賠償損害等一
    切情狀，分別量處如主文所示之刑（至蒞庭公訴人就被告丁○○部分雖有具體求刑有期徒刑八年，惟被告丁○○自始自
    終均坦承犯行，再衡以上開諸情，本院認尚無判處如蒞庭公
    訴人所求處刑度之必要，併此敘明），以示懲儆。
五、至未扣案屬被告丁○○所有之水果刀一支，雖係供被告二人
    犯本件之罪所用之物，然經詢之被告二人則均供稱業已因丟
    棄而滅失不存在，此外，復查無其他積極證據足以證明現尚
    存在，且非屬違禁物，為防免日後執行之困難，爰不予宣告
    沒收之，併予敘明。
據上論斷，應依刑事訴訟法第二百九十九條第一項前段，刑法第
二條第一項前段、修正前第二十八條、第三百三十條第一項、修
正前第四十七條，判決如主文。
本案經檢察官吳宗達到庭執行職務。
中    華    民    國  九十五  年    十一    月  三十  日
                  刑事第二庭  審判長法  官  許旭聖
                                    法  官  簡婉倫
                                    法  官  王昌鑫
以上正本證明與原本無異。
如不服本判決，應於判決送達後十日內，向本院提出上訴狀（須
附繕本），上訴於臺灣高等法院臺中分院。
中    華    民    國  九十五  年    十一    月  三十  日
                                    書記官  黃幼華
附錄本案論罪科刑法條：
刑法第三百三十條第一項：
犯強盜罪而有第三百二十一條第一項各款情形之一者，處七年以
上有期徒刑。
附    表：
┌──┬─────┬─────────────────────────┐
│編號│修正事項  │  以各別修正事項討論新、舊法之比較適用            │
├──┼─────┼─────────────────────────┤
│ 一 │累犯部分  │刑法第四十七條有關累犯之規定，修正後刑法第四十七條│
│    │          │第一項限制以「故意」再犯者為限，方成立累犯，而本件│
│    │          │被告二人所為之強盜犯行本即屬「故意」再犯，故修法前│
│    │          │後之規定，對本件被告二人累犯之認定，均不生任何影響│
│    │          │，依刑法第二條第一項前段之規定，認仍應適用修正前刑│
│    │          │法第四十七條之規定。                              │
├──┼─────┼─────────────────────────┤
│ 二 │共同正犯部│刑法第二十八條有關共同正犯之規定，僅作文字修正，對│
│    │分        │於狹義共同正犯（指有犯意聯絡及行為分擔之數行為人）│
│    │          │之認定，不生任何影響，依刑法第二條第一項前段之規定│
│    │          │，應適用舊法之規定。                              │
├──┴─────┴─────────────────────────┤
│總結：本案經綜合前開結果，認仍應適用舊法之規定。                    │
└──────────────────────────────────┘


司法院資訊處製作；財團法人民間司法改革基金會備份。
